臺灣臺北地方法院刑事判決　　　　　　　　　　　　　九十年度訴字第一一三號
　　公　訴　人　臺灣臺北地方法院檢察署檢察官
　　被　　　告　乙○○
右列被告因搶奪案件，經檢察官提起公訴（九十年度偵字第一七七八三號），本院判
決如左：
    主  文
乙○○意圖為自己不法之所有，而搶奪他人之動產，處有期徒刑陸月，如易科罰金，
以參佰元折算壹日。
    事  實
一、乙○○患有慢性精神分裂病，注意力集中度與壓力調適能力較差，竟於對外界事
    務之知覺、理會及判斷能力與對自身行為之自主性尚無顯著減弱現象之情形下（
    未罹於心神喪失或精神耗弱之狀態），因一時失慮，而意圖為自己不法所有，於
    民國九十年九月三日上午十二時二十五分許，至台北市○○路○段一八四號金裕
    記銀樓，佯稱欲觀看一枚金、綠、黑三色組合戒面、重約一兩餘之三色石戒指（
    市價約新台幣一萬五千元），經店員張楊細青應乙○○請求取出供其觀看，並計
    算價錢，交付試戴時，乙○○乃於同日上午十二時二十七分許，趁張楊細青疏未
    注意而不及防備之際，將上述戒指戴在手上，轉身迅速奔出店外，而掠得該枚戒
    指。在場之店內人員甲○○見狀乃迅速自後追趕，嗣乙○○於店外路旁因滑倒而
    為甲○○追及，並送警處理。
二、案經臺北市政府警察局萬華分局報請臺灣臺北地方法院檢察署檢察官偵查起訴。
    理  由
一、訊據被告乙○○固坦承：於前開時地趁店員不備，掠取前述戒指一枚之事實不諱
    ；惟辯稱：其罹有精神分裂症，案發當時，因精神病發，始為本件犯行等語。惟
    查，右揭事實，業據證人甲○○於警訊及偵查中證述明確，並有贓物認領保管收
    據、三色石戒指相片附卷可證，且經公訴人勘驗案發經過錄影帶無誤，製有勘驗
    筆錄可稽（附於偵查卷第三十一頁背面），核均與被告乙○○前述任意性自白相
    符，堪信為真實。參以：被告就其罹有精神分裂症之事實，雖提出行政院衛生署
    草屯療養院診斷證明書影本為證；然經本院函請行政院衛生署草屯療養院鑑定被
    告行為時精神狀態結果，認「被告之精神科臨床診斷為慢性精神分裂病。衡諸此
    次鑑定過程中所蒐集到的相關資料，並無任何證據顯示被告之犯行係直接或間接
    受到其精神症狀之影響所致，雖被告在鑑定過程中的部分表現，顯示出其可能在
    精神疾病的長期影響之下，不無人格敗壞之可能，再加上其心理測驗結果亦顯示
    被告有明顯的情緒困擾與人際衝突，注意力集中度與壓力調適能力較差，容易出
    現衝動控制力不佳的現象，惟其認知功能與現實感等並未有顯著受損的跡象，故
    推斷『其對於外界事務之知覺、理會以及判斷能力與對自身行為之自主性，與普
    通人之平均程度相較，尚無顯著減弱的現象，故欠缺足夠的臨床證據支持被告於
    涉案當時與前後的精神狀態，已達精神耗弱或心神喪失的程度』」，此有行政院
    衛生署草屯療養院以九十一年一月十七日草療精字第○三九一號函檢送本院之精
    神鑑定報告書一紙在卷可參；足徵被告行為時應有意思能力，而未罹於精神耗弱
    或心神喪失之狀態。綜上所述，本件事證明確，被告犯行堪以認定。
二、核被告所為，係犯刑法第三百二十五條第一項搶奪罪。爰審酌被告因罹有精神病
    症，容易出現衝動控制力不佳之現象，此次顯係因一時失慮為本件犯行之行為動
    機、所生危害、及其犯罪後坦承犯行之態度良好等一切情狀，量處如主文所示之
    刑，並諭知易科罰金之折算標準。
三、被告雖罹患精神分裂病，如前所述，然其於本院調查、審理時均能就法院訊問事
    項為連續陳述，且就案發當時之時間、地點、發生經過均可清楚陳明，顯於本院
    審判期日中並無心神喪失或精神耗弱之情形，毋庸指定公設辯護人為其辯護，附
    此說明。
據上論斷，應依刑事訴訟法第二百九十九條第一項前段，刑法第三百二十五條第一項
、第四十一條第一項前段，罰金罰鍰提高標準條例第二條，判決如主文。
本案經檢察官張安箴到庭執行職務
中      華      民      國    九十一    年      二      月    二十七    日
                                      臺灣臺北地方法院刑事第八庭
                                          法  官  朱  瑞  娟
右正本證明與原本無異
如不服本判決，應於判決送達後十日內，向本院提出上訴狀。
                                          書記官  葉  金  發
中      華      民      國    九十一    年      三      月      一      日
附錄本案所犯法條
中華民國刑法第三百二十五條
 (普通搶奪罪)
意圖為自己或第三人不法之所有，而搶奪他人之動產者，處六月以上五年
以下有期徒刑。
因而致人於死者，處無期徒刑或七年以上有期徒刑，致重傷者，處三年以
上十年以下有期徒刑。
第一項之未遂犯罰之。
